【裁判字號】    99,訴,2537
【裁判日期】    991020
【裁判案由】    毒品危害防制條例
【裁判全文】
臺灣板橋地方法院刑事判決              99年度訴字第2537號
公  訴  人  臺灣板橋地方法院檢察署檢察官
被      告  甲○○
上列被告因違反毒品危害防制條例案件，經檢察官提起公訴（九
十九年度毒偵字第五五五六號），本院行簡式審判程序，並判決
如下：
    主  文
甲○○施用第一級毒品，累犯，處有期徒刑壹年參月。扣案第一
級毒品海洛因壹包（驗餘淨重零點參玖零零公克）沒收銷燬。
    事  實
一、甲○○前於民國八十八年間因施用第二級毒品案件，經本院
    以八十八年度毒聲字第六六七八號裁定送觀察、勒戒後，認
    無繼續施用毒品之傾向，於八十八年十二月二十四日執行完
    畢釋放，並由臺灣板橋地方法院檢察署檢察官以八十八年度
    毒偵緝字第四四二號、第四四三號不起訴處分確定；又於八
    十九年間因施用第二級毒品案件，經本院以八十九年度毒聲
    字第二七四七號裁定令入戒治處所施以強制戒治，嗣經本院
    以九十年度毒聲字第六０五號裁定停止戒治，所餘戒治期間
    付保護管束，於九十年三月十三日停止戒治，至同年七月二
    十三日保護管束期滿未經撤銷，視為強制戒治執行完畢；該
    次施用第二級毒品犯行，經本院以八十九年度易字第三四一
    六號判處有期徒刑三月，如易科罰金以銀元三百元折算一日
    確定（九十年十一月二十七日易科罰金執行完畢）。又於九
    十一年間因施用第一級毒品、第二級毒品等案件，經本院以
    九十一年度毒聲字第二四七九號裁定令入戒治處所施以強制
    戒治，又經本院以九十二年度毒聲字第三一六七號裁定停止
    戒治，所餘戒治期間付保護管束，於九十二年十一月二十日
    停止戒治，至同年十二月二十日保護管束期滿未經撤銷，視
    為強制戒治執行完畢；該次施用毒品犯行，經本院以九十一
    年度訴字第二０七０號判處有期徒刑七月、五月，應執行有
    期徒刑十月確定，嗣於九十三年十二月四日縮刑期滿執行完
    畢。另於九十四年間因施用第一級毒品、第二級毒品等案件
    ，經本院以九十四年度訴字第二八一一號判處有期徒刑八月
    、六月，應執行有期徒刑一年確定，於九十六年四月二十九
    日縮刑期滿執行完畢（此部分於本案構成累犯）。又於九十
    六年間犯施用第一級毒品、第二級毒品案件，經本院以九十
    六年度訴字第四一五六號判處有期徒刑九月、六月，應執行
    有期徒刑一年一月確定；再於九十七年間因施用第一級毒品
    案件，經本院以九十七年度訴字第一九八九號判處有期徒刑
    十月確定；上開罪刑經接續執行，於九十八年十月七日縮刑
    期滿假釋出監，至九十九年一月三十一日假釋期滿，未經撤
    銷假釋，以已執行論（此部分於本案構成累犯）。
二、詎甲○○明知海洛因、甲基安非他命分別係毒品危害防制條
    例所規定之第一級、第二級毒品，不得非法持有、施用，竟
    於上開觀察、勒戒及強制戒治執行完畢釋放後五年內，犯施
    用第一級毒品、第二級毒品罪並經法院科刑處罰，復基於施
    用第一級毒品海洛因、第二級毒品甲基安非他命之犯意，於
    九十九年七月五日晚間九時三十分許（即後述為警查獲時間
    ）前之某時許（起訴書就施用毒品時間分別記載：同日晚間
    十時三十分許為警查獲採尿前二十六小時、九十六小時內之
    某時），在臺北縣三重市○○路「尼加拉瓜公園」廁所內（
    起訴書記載不詳地點），以將毒品海洛因、甲基安非他命一
    同摻入香菸內，並點燃香菸吸食之方式，同時施用海洛因、
    甲基安非他命。嗣甲○○於九十九年七月五日晚間九時三十
    分許，在臺北縣蘆洲市○○路二四三巷七弄一號前，因形跡
    可疑，經員警上前查證時，當場扣得其交出所施用之第一級
    毒品海洛因一包（白色粉末狀，毛重零點六七二零公克、淨
    重零點三九二零公克，經取樣部分檢驗用罄，驗餘淨重零點
    三九零零公克）；再經警採集甲○○之尿液送驗，結果呈毒
    品海洛因代謝物嗎啡、甲基安非他命陽性反應，因而查悉上
    情。
三、案經臺北縣政府警察局蘆洲分局移送臺灣板橋地方法院檢察
    署檢察官偵查起訴；被告於審理中對被訴之事實為有罪陳述
    ，本院合議庭裁定行簡式審判程序。
    理  由
一、訊據被告甲○○對於上揭時地，施用第一級毒品海洛因、第
    二級毒品甲基安非他命等事實，於本院審理中坦承不諱，並
    有供其施用之白色粉末海洛因一包扣案可資佐證，且上述扣
    案之白色粉末海洛因一包，經送交通部民用航空局航空醫務
    中心鑑定，確檢出第一級毒品海洛因成分（毛重零點六七二
    零公克、淨重零點三九二零公克，經取樣部分檢驗用罄，驗
    餘淨重零點三九零零公克），有上開航空醫務中心九十九年
    七月二十六日航藥鑑字第０九九四七三九號毒品鑑定書附卷
    可按。又被告經警查獲所採集尿液經送臺灣檢驗科技股份有
    限公司鑑定，亦呈海洛因代謝物嗎啡、甲基安非他命陽性反
    應，有上開公司九十九年七月二十二日（檢體編號Ｉ000
    0000號）濫用藥物檢驗報告、尿液代號對照表各一件在
    卷可稽。復查被告前有事實欄所載之觀察、勒戒及強制戒治
    執行完畢紀錄，以及上開觀察、勒戒及強制戒治執行完畢五
    年內犯施用第一級毒品、第二級毒品罪並經法院科刑處罰之
    犯罪紀錄，亦有臺灣高等法院被告前案紀錄表附卷可憑，足
    認被告係觀察、勒戒及強制戒治執行完畢釋放後五年內，犯
    施用第一級毒品、第二級毒品罪並經法院科刑處罰，又再犯
    本案施用第一級毒品、第二級毒品罪，依毒品危害防制條例
    第二十三條第二項規定，應依法追訴處罰。本案事證明確，
    被告犯行洵堪認定，應依法論科。
二、按海洛因、甲基安非他命係毒品危害防制條例第二條第二項
    第一款、第二款所明定之第一級、第二級毒品，不得非法持
    有、施用。核被告所為，係犯毒品危害防制條例第十條第一
    項之施用第一級毒品罪，及同條第二項之施用第二級毒品罪
    。其施用第一級毒品海洛因前後持有海洛因，施用第二級毒
    品甲基安非他命前持有甲基安非他命之低度行為，應為施用
    海洛因、甲基安非他命之高度行為所吸收，不另論罪。查被
    告於本院審理中供述伊於九十九年七月五日查獲當天在臺北
    縣三重市○○路「尼加拉瓜公園」廁所內施用毒品，伊當時
    是將毒品海洛因、甲基安非他命摻雜在一起用香菸施用等語
    ，而依本院歷來審判經驗得知，海洛因、甲基安非他命之施
    用方式，依施用者之使用習慣而有所不同，並無固定之施用
    方式，且確有施用者係將上述二種毒品同時置於香菸內並點
    燃香菸施用之情形，復衡以被告為警查獲時並未扣得一般常
    見分別施用海洛因、甲基安非他命所用之注射針筒、玻璃球
    吸食器等工具，自無法排除被告係以吸食香菸方式同時施用
    有上開毒品海洛因、甲基安非他命之可能性，基於罪證有疑
    、利歸被告之原則，則被告於審理中供述其於上開時地，以
    吸食香菸方式同時施用海洛因、甲基安非他命等語，尚堪採
    信。是被告以一施用行為同時施用毒品海洛因、甲基安非他
    命，成立想像競合犯，依刑法第五十五條規定，應從一重論
    以毒品危害防制條例第十條第一項之施用第一級毒品海洛因
    罪；至公訴意旨認被告上開所犯施用第一級毒品、第二級毒
    品罪，應予分論併罰等節，因缺乏其他積極證據證明被告係
    於不同時間、以不同方式分別施用上開二種毒品，此部分公
    訴論罪之意旨，尚非足採。末查被告前有事實欄所載有期徒
    刑執行完畢紀錄，有臺灣高等法院被告前案紀錄表在卷可按
    ，其於有期徒刑執行完畢後五年內，故意再犯本件有期徒刑
    以上之罪，為累犯，應依刑法第四十七條第一項規定加重其
    刑。爰審酌被告前有數次施用毒品之紀錄，並經觀察、勒戒
    、強制戒治及科刑之執行，仍無法戒除惡習，顯見其自制力
    薄弱，兼衡其犯罪之動機、目的、手段，施用毒品犯罪對於
    身心健康所生之危害，犯後於本院審理中坦承全部犯行之態
    度等一切情狀，量處如主文所示之刑，以資儆懲。
三、扣案海洛因一包（驗餘淨重零點三九零零公克），係查獲之
    第一級毒品，已如前述，應依毒品危害防制條例第十八條第
    一項前段規定，宣告沒收銷燬之；至鑑定取樣之海洛因部分
    ，因檢驗用罄而滅失，爰不另為沒收銷燬之諭知。至包裝上
    開海洛因之塑膠袋一只，與所盛裝毒品於物理外觀上附合而
    難予析離，且如強予析離至完全無殘渣留存，將耗費相當之
    時間、人力與經費，於經濟上顯無實益，是依社會一般通念
    ，堪認該塑膠袋已與查獲之毒品海洛因結合成為一體而無從
    強加析離（參卷附法務部調查局九十四年四月十二日調科壹
    字第０九四００一一四七四０號函旨，亦認以傾倒、刮杓刮
    取方式予以分離後，原送驗包裝物內仍會有微量毒品成分殘
    留），是上開毒品海洛因既屬毒品危害防制條例十八條第一
    項前段所規定之查獲第一級毒品，該毒品之外包裝塑膠袋自
    亦應併予沒收銷燬之，附此敘明。
據上論斷，應依刑事訴訟法第二百七十三條之一第一項、第二百
九十九條第一項前段，毒品危害防制條例第十條第一項、第二項
、第十八條第一項前段，刑法第十一條前段、第五十五條、四十
七條第一項，判決如主文。
本案經檢察官洪松標到庭執行職務。
中    華    民    國    99    年    10    月    20    日
                  刑事第十庭  審判長法  官  張江澤
                                    法  官  陳海寧
                                    法  官  楊志雄
以上正本證明與原本無異。
如不服本判決應於收受判決後10日內向本院提出上訴書狀，並
應敘述具體理由。其未敘述上訴理由者，應於上訴期間屆滿後
20日內向本院補提理由書（均須按他造當事人之人數附繕本）
「切勿逕送上級法院」。
                                    書記官  陳春銘
中    華    民    國    99    年    10    月    20    日
附錄本案論罪科刑法條全文：
毒品危害防制條例第十條
施用第一級毒品者，處六月以上五年以下有期徒刑。
施用第二級毒品者，處三年以下有期徒刑。

司法院資訊處製作；財團法人民間司法改革基金會備份。
